【裁判字號】    99,聲判,12
【裁判日期】    990830
【裁判案由】    聲請交付審判
【裁判全文】
臺灣彰化地方法院刑事裁定              99年度聲判字第12號
聲  請  人
即  告訴人  乙○○
代  理  人  陳隆律師
            蕭智元律師
被      告  甲○○
上列聲請人因告訴被告涉嫌詐欺等案件，不服臺灣高等法院臺中
分院檢察署檢察長駁回再議之處分（99年度上聲議字第1273號）
，聲請交付審判，本院裁定如下：
    主    文
聲請駁回。
    理  由
一、按告訴人不服上級法院檢察署檢察長認再議為無理由而駁回
    之處分者，得於接受處分書後10日內委任律師提出理由狀，
    向該管第一審法院聲請交付審判，刑事訴訟法第258條之1第
    1項定有明文。查聲請人乙○○告訴被告甲○○詐欺等案件
    ，經臺灣彰化地方法院檢察署（以下簡稱：彰化地檢署）檢
    察官以99年度偵字第2210號為不起訴處分後，向臺灣高等法
    院臺中分院檢察署（以下簡稱：臺中高檢署）檢察長聲請再
    議，嗣經臺中高檢署檢察長於民國99年7月1日以99年度上聲
    議字第1273號處分駁回再議，該處分書於99年7月12日送達
    聲請人，有送達證書1份在卷可參，聲請人收受該處分書後
    ，於99年7月19日委任律師具狀向本院聲請交付審判，有其
    聲請狀上所蓋本院收狀日期戳章及委任狀在卷可憑，其聲請
    程式及提出聲請之期間，均合於前開規定，是本件聲請程序
    合法，合先敘明。
二、聲請交付審判意旨略以：
(一)傷害部分：被告自承於98年12月20日上午9時許毆打聲請人
    ，造成聲請人受有左下唇挫傷、左下側門齒斷裂等傷害。雙
    方並於99年1月13日，在彰化縣彰化市調解委員會調解成立
    ，被告同意賠償聲請人新台幣（下同）25萬元，而聲請人則
    同意不追究被告之刑責。然被告除於調解當日給付聲請人1
    萬元，及於99年2月間匯款1萬元予聲請人外，其餘款項則未
    依調解內容履行，因此聲請人乃於99年2月24日對被告提出
    傷害及詐欺之告訴。駁回再議處分雖以：本件調解已經貴院
    於99年1月25日核定在案，且於調解書內已載明聲請人不追
    究被告之刑責，依鄉鎮市調解條例第28條第2項之規定，視
    為於調解成立時撤回告訴，而認原不起訴處分於法並無不合
    等語。惟聲請人於調解成立（即99年1月13日）前，並未提
    出告訴，而係於調解成立後之99年2月24日始提出告訴，自
    無鄉鎮市調解條例第28條第2項規定之適用，是原不起訴處
    分及駁回再議處分認聲請人就傷害部分之告訴不合法，顯有
    違誤。
(二)詐欺部分：被告於上述調解時，其奶奶之喪事已辦妥並已出
    殯，縱有尚未支付之喪葬費，亦為其可預見，且從調解成立
    當日（即99年1月13日）起至被告應支付第一期款8萬元之99
    年2月15日僅約一個月，時間甚近，被告之經濟狀況與調解
    當時無多大差別，然被告於調解當時卻隱瞞其經濟狀況，致
    聲請人誤認其有履行調解內容之能力，而同意調解內容，被
    告因此而獲得減免賠償金額及分期給付之利益，所為自已該
    當刑法第339條第2項之詐欺得利罪。原不起訴處分竟認被告
    係因嗣後經濟條件變動始無法履行，不構成詐欺，顯有違誤
    ，而駁回再議處分卻未發回續行偵查，同有違失等語。
三、再議駁回意旨略以：本件聲請人指訴被告之傷害罪，依刑法
    第287條前段之規定，屬告訴乃論之罪，而被告與聲請人業
    在彰化縣彰化市調解委員會調解成立，並經臺灣彰化地方法
    院准予核定在案，且調解書內容已載明聲請人不追究被告刑
    責，顯已包括放棄刑事追訴之意涵，依最高法院79年度台非
    字第199號判決意旨暨鄉鎮市調解條例第28條第2項規定，該
    經法院核定之調解依法即視為撤回告訴，原檢察官依上述規
    定就傷害部分為不起訴處分，即無不合。至於聲請人所指被
    告拒不履行調解內容，係原檢察官以經濟條件變動等不實理
    由，偏袒被告，縱容被告不依調解內容履行乙節，查姑且不
    論被告於調解成立後，其經濟條件有無變動之情，觀調解書
    所載，本件聲請人與被告係於99年1月13日即達成調解，且
    被告願從99年2月15日起履行分期付款，而聲請人係於99年2
    月24日到彰化地檢署按鈴申告，且原檢察官於99年4月28日
    始為不起訴處分，是聲請人指稱原檢察官偏袒被告，縱容被
    告不履行調解內容，顯非屬實，自無足取。聲請人再議之聲
    請，執此指摘原不起訴處分不當，非有理由，應予駁回。
四、按法院認為交付審判之聲請不合法或無理由者，應駁回之，
    刑事訴訟法第258條之3第2項前段定有明文。另按刑事訴訟
    法於91年2月8日修正公布，新增前述第258條之1，此乃對「
    檢察官不起訴或緩起訴裁量權」制衡之一種外部監督機制，
    故此，法院僅就檢察官所為不起訴或緩起訴之處分是否正確
    加以審查，以防止檢察機關濫權。依此立法精神，法院就聲
    請交付審判案件之審查，所謂「得為必要之調查」（刑事訴
    訟法第258條之3第3項），其調查證據之範圍，自應以偵查
    中曾顯現之證據為限，不可就告訴人新提出之證據再為調查
    ，亦不可蒐集偵查卷以外之證據。又依新修正刑事訴訟法第
    260條對於不起訴處分已確定或緩起訴處分期滿未經撤銷者
    得再行起訴之規定，其立法理由說明，本條所謂不起訴處分
    已確定者，係包括「聲請法院交付審判復經駁回者」之情形
    在內，則法院就聲請交付審判案件之審查，所謂「得為必要
    之調查」，其調查證據範圍，自更應以偵查中曾顯現之證據
    為限，不得就告訴人新提出之證據再為調查，亦不可蒐集偵
    查卷以外之證據，否則，將與刑事訴訟法第260條之再行起
    訴規定，混淆不清（臺灣高等法院91年4月25日第1次刑庭
    庭長法律問題研究會議結論意旨參照）。
五、本院查：
(一)關於傷害部分：
    按「告訴乃論之罪，其告訴不合法或依法不得告訴而告訴者
    ，檢察官應依（舊）刑事訴訟法第234條第1項（即現行刑事
    訴訟法第255條第1項）之規定為不起訴處分。」，司法院大
    法官釋字第48號著有明文。又按調解經法院核定後，當事人
    就該事件不得再行起訴、告訴或自訴，鄉鎮市調解條例第27
    條第1項規定甚明。本件聲請人指訴被告之傷害罪，依刑法
    第287條前段之規定，屬告訴乃論之罪；又被告與聲請人就
    本件傷害所生之賠償事宜，已於99年1月13日在彰化縣彰化
    市調解委員會調解成立，其調解成立之內容為：「一聲請人
    （指本案之被告）除當面道歉外，並願賠償對造人（指本案
    之聲請人）受傷醫療費及精神慰藉金等共新台幣（下同）貳
    拾伍萬元正，調解成立除當場付壹萬元正給對造人收執外，
    其餘貳拾肆萬元正，願分三期、每期捌萬元，每月15日，並
    願從民國99年2月15日起付。二聲請人（指本案之被告）如
    有一期未履行視同全部到期。三本案對造人（指本案之聲請
    人）其餘請求拋棄，並願不追究聲請人（指本案之被告）之
    刑責。」，該調解書復經本院於99年1月25日核定在案等情
    ，有彰化縣彰化市調解委員會99年刑調字第098號調解書1份
    在卷可憑（見偵卷第7頁）。聲請人固係於被告未依上開調
    解內容履行後，始於調解成立後之99年2月24日向彰化地檢
    署對被告提出告訴（包括傷害及詐欺），亦即在上開調解成
    立之日（99年1月13日），聲請人並未有告訴存在，於此情
    形雖無依鄉鎮市調解條例第28條第2項規定：「告訴乃論之
    刑事事件於偵查中或第一審法院辯論終結前，調解成立，並
    於調解書上記載當事人同意撤回意旨，經法院核定者，視為
    於調解成立時撤回告訴或自訴。」，而就該傷害告訴部分視
    為撤回告訴之問題，但因聲請人既於本件傷害告訴之前，與
    被告調解成立，復經本院核定，則依前揭鄉鎮市調解條例第
    27條第1項之規定，聲請人就該傷害犯罪仍屬不得告訴，聲
    請人之再行告訴，依前揭司法院大法官釋字第48號解釋意旨
    ，檢察官本應依刑事訴訟法第255條第1項（其他法定理由）
    規定，就該傷害部分為不起訴處分，原不起訴處分依刑事訴
    訟法第252條第5款之規定（告訴乃論之罪，其告訴已經撤回
    ），為不起訴處分，其依據雖有未洽，而駁回再議處分未予
    指正固亦有未當，惟因就傷害部分應為不起訴處分之結論，
    與本院所持之見解並無二致，是聲請人就傷害部分之聲請交
    付審判，核無可採。
(二)關於詐欺部分：
    次按刑法第339條所處罰之詐欺罪，係以行為人意圖為自己
    或第三人不法所有，以詐術使人將本人或第三人之物交付或
    取得財產上不法之利益為要件。所謂之詐術，必須被詐欺人
    因其詐術而陷於錯誤，若其所用方法，不能認為詐術，亦不
    致使人陷於錯誤，即不構成該罪（最高法院81年度台非字第
    235號、83年度台非字第65號判決意旨參照）。本案依聲請
    人於聲請再議狀內略謂：因被告會同（其）父親、母親、前
    任村長李絹美、彰化縣議員阮厚爵與告訴人調解內容，（其
    ）父、母願負責到底等語（見再議卷第7頁），足徵聲請人
    於調解時，係因見被告方面有其父、母等人出面，且被告之
    父、母願負責到底，乃成立調解甚明，而與被告之經濟狀況
    、履行調解能力無涉；此參諸卷附之調解書，亦未載明被告
    之經濟狀況，為聲請人接受調解條件之必要之點益明。被告
    於成立調解之後，未依調解內容履行其義務，所為固甚有可
    議，然遍查全卷，既無證據證明被告在調解當時，有以其經
    濟能力作為詐術方法，使聲請人陷入錯誤而成立調解之情形
    ，則被告就此所為，自難以詐欺得利罪相繩。
六、綜上所述，本院經調閱上開相關案卷核查後，臺中高檢署就
    聲請人之聲請再議，已詳述駁回再議之理由，其所持理由與
    本院之見解雖有不同，但結論並無扞格，亦即依現有證據並
    不足資為不利被告之認定，是聲請人之聲請交付審判，核無
    理由，應予駁回。
七、依刑事訴訟法第258條之3第2項前段，裁定如主文。
中    華    民    國    99    年    8    月    30     日
                 刑事第三庭  審判長法  官  李進清
                                   法  官  唐中興
                                   法  官  陳銘壎
以上正本證明與原本無異。
本件不得抗告。
中    華    民    國    99    年    8    月    30     日
                                   書記官  楊筱惠

司法院資訊處製作；財團法人民間司法改革基金會備份。
